臺灣臺中地方法院刑事判決　　　　　　　　　　　　九十三年度易緝字第二三八號
　　公　訴　人　臺灣臺中地方法院檢察署檢察官
　　被　　　告　甲○○
右列被告因誣告案件，經檢察官提起公訴（九十一年度偵字第一七七七二號），本院
判決如左：
    主  文
甲○○未指定犯人，而向該管公務員誣告犯罪，處有期徒刑肆月，如易科罰金，以
佰元折算壹日。
    犯罪事實
一、甲○○於民國九十一年一月十二日，因積欠丁○○新台幣（下同）五萬元債務無
    力返還，乃於台中市○○街一五一號一樓丁○○經營之宜佳園餐廳立具讓渡書，
    將其所有車牌號碼ＹＪＰ─四○五號重型機車，讓與丁○○抵償上開債務，並於
    同日當場將該機車、鑰匙及行車執照等證件，交付予丁○○。甲○○明知該機車
    已讓與並交付予丁○○，並未遭竊，竟於九十一年一月二十五日下午一時許，前
    往台中縣警察局霧峰分局十九甲派出所報案，謊稱該機車於九十一年一月二十四
    日下午六時許，在台中縣大里市○○里○○街三十三號地下室遭竊，未指定犯人
    ，而向該管派出所警員誣告他人犯竊盜罪。嗣於九十一年二月九日下午五時三
    十分許，丁○○將上開機車借予所僱用之職員乙○○騎用，乙○○騎乘該機車行
    經台中市○○路與熱河街交岔路口時，為警誤為騎乘贓車之嫌犯而追查，並循線
    查悉上情。
二、案經台中市警察局第五分局報請臺灣臺中地方法院檢察署檢察官偵查起訴。
    理  由
一、訊據被告甲○○固坦承因積欠丁○○金錢債務，於右揭時、地將該機車讓與丁○○抵債之事實，惟矢口否認有謊報該機車失竊之情事，辯稱：伊將機車讓與丁○○後，經丁○○同意繼續使用該機車，伊將該機車騎回台中縣大里市○○街三三
    號地下室停放後遭竊，才向警方報案，未謊報機車遭竊云云。
二、惟查：
（一）被告因積欠丁○○金錢債務，於右揭時、地立具讓渡書，將該機車讓與丁○○
      抵償債務，並當場將該機車、行車執照、保險卡、機車鑰匙及被告身分證正反
      面影本一張交付予丁○○，當時乙○○在場見證，嗣丁○○將該機車借予乙○○使用之事實，業據證人丁○○、乙○○於警詢時、偵查中及乙○○於本院審
      理時證述屬實，復有被告所立具之讓渡書、所簽發之面額五萬元之本票及身分
      證正反面影本各一份附於偵查卷可稽（見偵查卷十五至十七頁）。證人即承辦
      員警施教燧於本院審理時亦結證稱：扣案該機車之鑰匙因當時丁○○承認有借
      車給乙○○，伊就把鑰匙交給丁○○；該鑰匙有無廠牌名稱伊已忘記，但是該
      機車鑰匙可以用來發動該部機車，而且很符合機車鑰匙孔，毋庸搖動鑰匙就可
      以啟用等語（見本院卷第六八頁），亦足見被告將該機車讓予丁○○後，應已
      將機車鑰匙交付予丁○○。
（二）又被告既係因積欠丁○○之金錢債務未能償還，始立具讓渡書將所有之該機車
      讓與丁○○抵債，如果丁○○於受讓該機車後，復同意將該機車出借予被告使
      用，衡情應於讓渡書載明，惟該讓渡書僅記載：本人甲○○因向丁○○借支票
      一張，金額五萬元，因債務問題，本人同意把機車及行車（執照）讓渡給丁○○，中華民國九十一年一月十二日，同意人甲○○、見證人乙○○等語，並無
      隻字片語提及被告借用機車之情事。且被告於本院審理時自承積欠丁○○之債
      務至今未清償，衡諸常情，丁○○應不可能於被告迄未能還款之情況下，將被
      告已讓渡之機車復借予被告使用。況若丁○○果真將該機車借予被告使用，如
      其需要使用該部機車，衡情大可向被告索回，亦無需以非法手段竊取該部機車
      。而被告果如其所辯已將機車讓與丁○○，復向丁○○借用該機車，則於該機
      車失竊時，理當告知丁○○，惟被告於該機車失竊後，並未通知丁○○，自與
      常情不符，足見被告確已將該部機車讓與並交付予丁○○，證人丁○○及乙○○前開證述應可採信。至於證人即被告之妻戊○○於本院審理時證稱：伊天天
      都有坐該部機車，失竊當天伊下午五點下班時，也是坐該部機車回家，回家後
      約六點左右，被告要再騎機車出去時，才發現機車失竊，之後被告就去報案，
      當天晚上伊有看到被告拿報案單回來等語，與證人丁○○及乙○○前開證述不
      符，且戊○○與被告又係夫妻關係，其所為之證詞顯係偏頗、迴護被告之詞，
      不足採為有利於被告之認定。
（三）被告明知該機車並未失竊，於九十一年一月二十五日下午一時許，前往台中縣
      警察局霧峰分局十九甲派出所報案，指稱該機車於九十一年一月二十四日下午
      六時許，在台中縣大里市○○里○○街三十三號地下室失竊，亦有車輛竊盜車
      牌失竊資料個別查詢報告表附卷可稽（見偵查卷第十八頁正反面），自係未指
      定犯人，而向該管派出所警員誣告他人犯竊盜罪。
（四）綜上所述，被告所辯要屬卸責飾詞，不足採信，本件事證明確，被告犯行堪以
      定。
二、核被告所為，係犯刑法第一百七十一條第一項之未指定犯人誣告罪。爰審酌被告
    向警方謊報機車失竊，侵害國家司法權，並使丁○○、乙○○因而受警方追查，
    其動機、目的、手段、情節，犯後一再否認所犯、耗費司法資源等一切情狀，量
    處如主文所示之刑，並諭知易科罰金之折算標準，以示懲儆。
據上論斷，應依刑事訴訟法第二百九十九條第一項前段，刑法第一百七十一條第一項
、第四十一條第一項前段，罰金罰鍰提高標準條例第一條前段、第二條，判決如主文
。
本案經檢察官丙○○到庭執行職務。
中      華      民      國    九十三    年      九      月      九      日
                              臺灣臺中地方法院刑事第十一庭
                                  審判長法  官  蔡  名  曜
                                        法  官  郭  書  豪
                                        法  官  黃  渙  文
右正本證明與原本無異。
如不服本判決，應於送達後十日內向本院提出上訴狀 （須附繕本） ，上訴於台灣高等
法院台中分院。
                                        書記官
中      華      民      國    九十三    年      九      月      九      日
附錄論罪科刑法條
中華民國刑法第一百七十一條第一項
未指定犯人，而向該管公務員誣告犯罪者，處一年以下有期徒刑、拘役或三百元
以下罰金。
